【裁判字號】    97,交上易,3
【裁判日期】    970521
【裁判案由】    過失致死
【裁判全文】
福建高等法院金門分院刑事判決         97年度交上易字第3號
上  訴  人  福建金門地方法院檢察署檢察官
被      告  甲○○
上列上訴人因過失致死案件，不服福建金門地方法院96年度交易
字第9 號，中華民國96年12月31日第一審判決（起訴案號：福建
金門地方法院檢察署96年度調偵字第31號），提起上訴，本院判
決如下：
    主  文
原判決撤銷。
甲○○因過失致人於死，處有期徒刑壹年；減為有期徒刑陸月，
如易科罰金以新臺幣壹仟元折算壹日。
    事  實
一、甲○○曾於民國75年間及81年間先後因賭博案件，經法院判
    處罰金確定（不構成本案之累犯），非無不良素行紀錄，猶
    未知戒慎，於96年4月21日下午2時30分許，駕駛車牌號碼11
    38－QS號自用小貨車，沿金門縣金城鎮○○路○段由向陽吉
    第往浯江飯店方向行進，途經西海路三段100 號前下坡路段
    ，應注意汽車於行經設有坡路之路段，應減速慢行作隨時停
    車之準備，並應注意車前狀況，隨時採取必要之安全措施，
    而依當時情形又無何不能注意之情事，竟疏未注意同向道路
    前方有行人吳明正沿道路右側行走，猶以時速30至40公里之
    速率貿然行駛，致追撞吳明正，造成吳明正受有頭部受創併
    硬腦膜下出血、左側肋骨骨折併血胸等傷害，經送醫急救後
    ，延至96年4月26日下午9時40分許不治死亡。車禍發生後，
    甲○○託友人打電話報警，且於金門縣警察局金城警察所員
    警前往現場處理時，在其犯行為有偵查犯罪職權之公務員知
    悉前，當場主動向警員自首，承認為肇事人而接受裁判。
二、案經被害人吳明正之子乙○○訴由金門縣警察局金城警察所
    報請福建金門地方法院檢察署檢察官偵查起訴。
    理  由
一、上開事實，業據被告甲○○坦承不諱，核與告訴人乙○○之
    指訴相符，且有道路交通事故現場圖、道路交通事故調查報
    告表（一）（二）及事故現場相片等存卷可資佐證，應可信
    實。又被害人吳明正自背後遭受撞擊，造成頭部受創併硬腦
    膜下出血、左側肋骨骨折併血胸等傷害，經送醫急救後，延
    至96年4月26日下午9時40分許不治死亡，亦據檢察官督同法
    醫師相驗無誤，製有勘驗筆錄、驗斷書及相驗屍體證明書等
    附卷足稽。
二、按汽車行駛時，駕駛人應注意車前狀況及兩車併行之間隔，
    並隨時採取必要之安全措施，且於行經設有坡路之路段，應
    減速慢行，作隨時停車之準備，道路交通安全規則第93條第
    1項第2款及第94條第3 項分別定有明文，此為汽車駕駛人應
    盡之注意義務。而依被告於警詢中之自白及卷附道路交通事
    故調查報告表（一）（二）以及道路交通事故現場圖之繪示
    ，被告駕車行經事故現場之路段，就被告行車之方向而言應
    屬下坡路段，本件事故發生時，天候晴、路面乾燥無缺陷、
    無障礙物、視距良好，被告亦陳明其未飲酒，被告當日下午
    3 時22分許接受酒精測定結果，亦屬合格，有卷附金門縣警
    察局道路交通事故當事人酒精測定記錄表可考，合依當時情
    形，亦無何不能注意之情事，詎被告於警詢時陳述事發經過
    情形，乃謂伊靠右行駛，行車速度因為是轉彎下坡，應該有
    30或40公里，行駛至肇事地點時，未看見被害人，俟有所察
    覺即發生事故等語（見警卷第2 頁），對照被告駕駛車輛於
    事故發生後，右前擋風玻璃確實留有明顯之碰撞痕跡（見警
    卷第22頁現場相片）及被害人吳明正經勘明係自背後遭受撞
    擊等跡證，顯見被告確有怠於注意車前狀況，及於坡路路段
    疏未減速慢行作隨時停車之準備等過咎，並因此追撞同向道
    路前方沿道路右側行走之行人吳明正致死無訛，是其過失及
    其過失與被害人之死亡間有相當因果關係，均灼然至明。本
    件道路交通事故經送鑑定結果，認被告駕駛車牌號碼1138－
    QS號自用小貨車行經有坡路之路段，未減速慢行作隨時停車
    之準備，及未注意車前狀狀，並隨時採取必要之安全措施，
    為肇事原因，行人吳明正無明顯違規之情形，有福建省金門
    縣車輛行車事故鑑定委員會96年5月15日（96）鑑字第064號
    鑑定意見書在卷可憑，與本院認定之事實無何扞格，可供參
    考。綜上，本案事證明確，被告犯行堪予認定，應依法論科
    。
三、核被告甲○○所為，係犯刑法第276條第1項過失致人於死罪
    。被告於車禍發生後託友人打電話報警，且於金門縣警察局
    金城警察所員警前往現場處理時，在其犯行為有偵查犯罪職
    權之公務員知悉前，當場主動向警員自首，承認為肇事人，
    已據被告供明，且與卷內金門縣警察局道路交通事故肇事人
    自首情形紀錄表之記載相符（見96年度調偵字第31號偵查卷
    第13頁），足認被告合於自首之要件，是依刑法第62條前段
    規定，減輕其刑。被告持有普通小型車駕駛執照，有公路監
    理系統查詢資料附卷足稽（見96年度調偵字第31號偵查卷第
    15頁），被告雖自承其駕駛執照逾期未換領新駕照，惟汽車
    駕駛人逾期未換發新駕照，仍駕駛車輛，應屬行政管理之問
    題，與所謂「無照駕駛」尚屬有間，是毋庸依道路交通管理
    處罰條例第86條第1項規定加重其刑，附此敘明。
四、原審以被告事證明確，予以論罪科刑，固非無見。第查：（
    1） 原判決未說明認定事故現場為坡路路段所憑事證，及認
    定被告於上開坡路路段以何速率行駛，則其遽認被告有疏未
    減速慢行作隨時停車之準備之過失，自難謂無認定事實不依
    證據之違法。（2） 原判決未於事實欄載述認定被告自首之
    事實，其適用自首規定減輕刑罰，即失所附麗，非無事實及
    理由矛盾之違誤。（3） 原判決於事實部分，既未就被害人
    吳明正就本件道路交通事故之發生與有過失或有肇事原因等
    有所認定，而卷內證據資料亦未顯示被害人對於本件道路交
    通事故之發生有何過咎可訾，原判決於科刑之理由，竟謂被
    害人亦有肇事原因，並資為量刑斟酌之依據，容有未洽。檢
    察官以量刑失當為由，提起上訴，自非無理由，原判決既有
    上揭不當及違法而無可維持，即應由本院將原審判決撤銷改
    判。爰審酌被告疏未注意車前狀況，且於下坡路段未減速慢
    行作隨時停車之準備，追撞沿道路右側行走之行人致死，過
    失情節重大，並使被害人喪失寶貴而無以回復之生命，甚為
    可議，應嚴予非難，兼衡被告之智識程度（高職畢業，見警
    詢筆錄人別欄註記）、素行紀錄（曾於75年間及81年間先後
    因賭博案件，經法院判處罰金確定，見卷內臺灣高等法院被
    告前案紀錄表）及犯罪後坦承犯行，惟因允予之賠償金額低
    於被害人家屬之期待而協議不諧，未能達成和解（見卷內金
    門縣金城鎮調解委員會調解筆錄）等一切情狀，量處如主文
    所示之刑。又本件被告犯罪時間在中華民國96年4 月24日以
    前，合於減刑條件，應依中華民國96年罪犯減刑條例第2 條
    第1項第3款規定減其刑期二分之一，並依同條例第9 條規定
    ，諭知易科罰金折算標準，資為懲儆。
據上論結，應依刑事訴訟法第369條第1項前段、第364條、第299
條第1項前段，刑法第276條第1項、第62條前段、第41條第1項前
段，刑法施行法第1條之1，中華民國96年罪犯減刑條例第2條第1
項第3款、第7條、第9條，判決如主文。
本案經檢察官李叔芬到庭執行職務。
中    華    民    國    97    年    5     月    21    日
                  刑事庭審判長法  官  林勤純
                              法  官  徐福晉
                              法  官  蔡新毅
以上正本證明與原本無異。
不得上訴。
                              書記官  李麗鳳
中    華    民    國    97    年    5     月    21    日
※附錄本案論罪科刑主要法條全文※
中華民國刑法第276條第1項（過失致死罪）
因過失致人於死者，處2年以下有期徒刑、拘役或2千元以下罰金
。


司法院資訊處製作；財團法人民間司法改革基金會備份。
